【裁判字號】    97,台抗,216
【裁判日期】    970410
【裁判案由】    假扣押
【裁判全文】
最高法院民事裁定              九十七年度台抗字第二一六號
再 抗告 人  內政部警政署
法定代理人  甲○○
代  理  人  王東山律師
上列再抗告人因與光研企業股份有限公司間聲請假扣押事件，對
於中華民國九十六年十二月二十七日台灣高等法院裁定（九十六
年度抗字第二０三一號），提起再抗告，本院裁定如下：
    主  文
再抗告駁回。
再抗告訴訟費用由再抗告人負擔。
    理  由
按對於假扣押之裁定抗告者，為保障債權人及債務人之程序權，
並使法院能正確判斷原裁定之當否，依民事訴訟法第五百二十八
條第二項之規定，抗告法院除認抗告不合法或顯無理由應予駁回
外，於裁定前，固應使債權人或債務人有陳述意見之機會，惟法
院予債權人或債務人陳述意見之機會，不以行言詞辯論程序為限
。本件再抗告人聲請台灣台北地方法院（下稱台北地院）以九十
六年度裁全字第一三００七號裁定，准再抗告人以新台幣（下同
）一億元或同面額之台灣銀行可轉讓定期存單為相對人供擔保後
，得對相對人之財產在三億五千四百九十八萬九千七百五十四元
之範圍內，予以假扣押。相對人不服，提起抗告。相對人向原法
院提起之抗告狀內已明確指摘再抗告人並未釋明其請求假扣押之
原因，原法院於民國九十六年十二月十四日以院信民大九六年度
抗字第二０三一號函請再抗告人於文到五日內提出答辯狀，隨函
檢送該抗告狀繕本，該函及該抗告狀繕本於同年月十八日送達於
再抗告人，嗣再抗告人於同年月二十六日亦提出答辯狀陳明意見
，雖補提財政部台北市國稅局有關相對人九十五年度綜合所得稅
各類所得資料清單、財產歸屬資料清單各乙紙，惟僅足釋明相對
人現有財產狀況及九十五年度之利息所得，尚難據以釋明相對人
有何浪費財產、增加負擔或就其財產為不利益之處分等情形，致
其對相對人之請求有將來不能或甚難強制執行之虞。再抗告人既
已知悉相對人之主張，並提出陳明意見狀答辯，即難謂原法院於
裁定前未使再抗告人有陳述意見之機會，有違民事訴訟法第五百
二十八條第二項之規定。原法院以再抗告人未就「假扣押之原因
」為釋明，將台北地院所為准予假扣押之裁定廢棄，裁定駁回其
假扣押之聲請，於法洵無不合。再抗告論旨，指摘原裁定違背法
令，聲明廢棄，非有理由。
據上論結，本件再抗告為無理由。依民事訴訟法第四百九十五條
之一第一項、第四百四十九條第一項、第九十五條、第七十八條
，裁定如主文。
中    華    民    國  九十七  年    四    月    十    日
                      最高法院民事第五庭
                          審判長法官  許  澍  林
                                法官  黃  秀  得
                                法官  李  寶  堂
                                法官  童  有  德
                                法官  劉  靜  嫻
      本件正本證明與原本無異
                                      書  記  官
中    華    民    國  九十七  年    四    月  二十三  日
                                                      Ｋ


司法院資訊處製作；財團法人民間司法改革基金會備份。
